臺灣板橋地方法院刑事判決　　　　　　 100年度易字第1690號
公　訴　人　臺灣板橋地方法院檢察署檢察官
被　　　告　蔡水龍
上列被告因詐欺案件，經檢察官提起公訴（100 年度偵字第5786
號、偵緝字第997 號），本院判決如下：
    主  文
蔡水龍幫助意圖為自己不法之所有，以詐術使人將本人之物交付
，處拘役伍拾伍日，如易科罰金，以新臺幣壹仟元折算壹日。
    事  實
一、蔡水龍應了解目前國內社會上層出不窮之不法份子為掩飾渠
    等不法行徑，避免執法人員之追究及處罰，經常利用他人之
    金融帳戶存、提款項及轉帳，以確保犯罪所得之不法利益並
    掩人耳目，他人是否持以犯罪雖無確信，然在客觀上可以預
    見一般取得他人金融帳戶使用之行徑，常與財產犯罪所需有
    密切關連之情形下，預見將自己金融帳戶提供予他人使用，
    可能幫助並供他人為遂行詐欺取財犯罪之取款工具，詎以縱
    有人以其金融帳戶實施詐欺取財犯行，仍基於幫助他人遂行
    詐欺取財，亦不違背其本意之不確定故意，於民國99年6 月
    18日前某日不詳時間，將其所申請之中華郵政股份有限公司
    蘆洲中山路郵局帳號000-00000000000002號帳戶之存摺、提
    款卡（含密碼）等物，在不詳處所交予真實姓名、年籍不詳
    之詐欺集團成員，表示容任該詐欺集團使用上開帳戶，供作
    向不特定民眾詐欺取財犯罪使用。該詐騙集團取得上開存摺
    等物後，即為下列詐欺取財犯行：
    (一)於99年6月18日某時，以電話向蔡宇軒佯稱因網路購物付
      款方式設定錯誤云云，致蔡宇軒陷於錯誤，而於同日20時
      59分許，依該詐騙集團成員指示，如數匯款新臺幣（下同
      ）2 萬3,000 元至蔡水龍上開帳戶內，因而使蔡宇軒受有
      損害。
    (二)於99年6月18日20時33分許，以電話向林育帆佯稱因網路
      購物交易操作錯誤產生問題云云，致林育帆陷於錯誤，而
      於同日21時4分及21時8分許，依該詐騙集團成員指示，如
      數先後匯款1 萬3,279 元、4,053 元至蔡水龍上開帳戶內
      ，因而使林育帆受有損害。
    (三)於99年6月18日某時，以電話向李慈晏佯稱因網路購書簽
      錯欄位云云，致李慈晏陷於錯誤，而於同日21時8分許，
      依該詐騙集團成員指示，如數匯款1 萬7,402 元至蔡水龍
      上開帳戶內，因而使李慈晏受有損害。
    (四)於99年6月18日21時許，以電話向林俊道佯稱援交須確認
      身分云云，致林俊道陷於錯誤，而於同日21時18分許依該
      詐騙集團成員指示，如數匯款2 萬元至蔡水龍上開帳戶內
      ，因而使林俊道受有損害。
二、案經林育帆、李慈晏訴由臺北縣（已改制為新北市）政府警
    察局蘆洲分局移送暨臺南縣警察局白河分局報由臺灣臺南地
    方法院檢察署陳請臺灣高等法院檢察署檢察長核轉臺灣板橋
    地方法院檢察署檢察官偵查起訴。
    理  由
壹、證據能力方面：
    按被告以外之人於審判外之言詞或書面陳述，除法律有規定
    者外，不得作為證據，刑事訴訟法第159 條第1 項固有明定
    。惟被告以外之人於審判外之陳述，雖不符同法第159 條之
    1 至之4 規定，但經當事人於審判程序同意作為證據，法院
    審酌該言詞陳述或書面作成時之情況，認為適當者，亦得為
    證據，且當事人、辯護人於法院調查證據時，知有第159 條
    第1 項不得為證據之情形，而未於言詞辯論終結前聲明異議
    者，視為有前項之同意，此亦據刑事訴訟法第159 條之5 規
    定甚明。查本案判決所引用之被告以外之人於審判外之陳述
    ，被告於本院準備程序進行中對證據能力沒有意見，迄本院
    言詞辯論終結前，復未對該等證據之證據能力聲明異議，本
    院審酌該等證據之取得，並無違法不當或證明力明顯過低之
    瑕疵，亦認以之作為證據，要屬適當，均有證據能力。
貳、得心證之理由：
一、訊據被告蔡水龍矢口否認有何幫助詐欺取財犯行，辯稱：伊
    是遺失存摺、提款卡，伊還丟了身分證、駕照、現金等，是
    在6 月19日或20日發現遺失，伊有去蘆洲集賢派出所報遺失
    。因為伊在6 月想買機車，要辦理機車貸款，所以才把這些
    東西帶在身上，放在黑色包包裡面。當時伊把包包放在市場
    附近，有客人來伊在忙，下班後就在市場休息，直到隔天才
    發現包包不見了。伊是將提款卡密碼寫在1 張小便條紙上，
    與提款卡一起放在綠色的封套裡面云云。經查：
（一）被害人蔡宇軒、林育帆、李慈晏、林俊道分別經不明人士
      以前揭手法詐騙致陷於錯誤，因而各自轉帳匯款前揭金額
      至被告前揭申辦之中華郵政股份有限公司蘆洲中山路郵局
      帳戶內，而遭不明人士提領等情，為被告所不爭執，並據
      蔡宇軒、林育帆、李慈晏、林俊道等人於警詢時均證述綦
      詳，復有自動提款機交易明細表5 紙、被告上開中華郵政
      股份有限公司蘆洲中山路郵局帳號000-000000000000 00
      號帳戶之開戶資料及交易明細資料各1 份在偵查卷可佐，
      是被害人蔡宇軒、林育帆、李慈晏、林俊道等4 人確有因
      遭詐騙而匯款上開金額至被告帳戶內之事實自堪認定。
（二）被告雖否認曾將上開系爭帳戶之存摺、提款卡及提款密碼
      交給他人使用，並以前詞置辯。惟按依社會一般經驗，平
      時會使用提款卡之人，均知持有帳戶之提款卡並知悉提款
      卡之密碼後，即可利用提款卡任意自帳戶提領現款，故一
      般人均會將提款卡與密碼分別存放，以防止同時遺失而遭
      盜領之風險。惟被告自承將提款卡密碼寫在1 張小便條紙
      上，與提款卡一起放在綠色的封套裡面，致使取得其提款
      卡之人得以輕易知悉密碼而使用該提款卡，實已有違常情
      。
（三）又被告上開郵局帳戶在99年6 月18日被害人匯款前，於同
      年5 月4 日提領2006元後，餘額僅存32元，有該帳戶歷史
      交易清單在卷可憑。對照被告說法，在被告遺失帳戶存摺
      、提款卡之際，適巧帳戶內存款已提領一空，未免過於巧
      合而啟人疑竇。另被告辯稱發現遺失存摺、提款卡等物時
      有去報警云云。雖經本院函詢新北市政府警察局蘆洲分局
      後，獲覆稱：蔡水龍於99年6 月24日14時30分許，有至該
      分局集賢派出所報案遺失郵局存摺、金融卡等物，有該局
      100 年7 月16日新北警蘆刑字第1000028782號函及所附受
       (處) 理案件明細表1 紙附於本院卷可稽。惟查其報案之
      時被害人早已受騙匯款，且依上所載，發生( 現) 時間是
      在99年6 月21日19時許，何以被告遲至同年6 月24日14時
      30分始至派出所報案？仍非無疑，尚難憑為有利被告之認
      定。
（四）再就取得上開被告帳戶存摺、提款卡之詐欺集團而言，該
      詐欺集團既欲利用該帳戶作為收取騙得款項之工具，且確
      有被害人因受騙而匯款至上開帳戶內，衡情該詐欺集團當
      無可能選擇一隨時可能遭帳戶所有人掛失而無法使用之帳
      戶作為收取款項之用。否則，倘該詐欺集團尚未及實施詐
      欺犯行，甚者已實施詐欺犯行而未及提領詐得款項前，該
      帳戶所有人已先行將帳戶掛失，則該詐欺集團豈非徒勞無
      功、一無所獲？是即使如被告所稱詐騙集團拾獲其上開存
      摺、提款卡及密碼，然詐騙集團在不確知該帳戶可以放心
      使用之情形下，斷無可能使用於要求被害人將款項匯入上
      開帳戶內。因此，益徵被告上開郵局帳戶之存摺、提款卡
      ，應非詐欺集團偶然拾得後加以使用，而係被告所交付甚
      明。
（五）末依現今金融交易情形，任何人均可辦理金融帳戶存摺使
      用，如無正當理由，實無另取他人金融卡使用之理，而金
      融帳戶為個人理財工具，一般人皆可以存入最低開戶金額
      之方式自由申請開設金融帳戶，並無任何特殊之限制，且
      得同時在不同金融機構申請多數存款帳戶使用，並無另取
      他人帳戶使用之必要。而金融存款帳戶，攸關個人財產權
      益之保障，專屬性甚高，若非與本人有密切關係者，不可
      能出借個人帳戶，縱有交付個人帳戶予他人使用之特殊情
      形，亦必會先行瞭解他人使用帳戶之目的始行提供。且不
      肖犯罪集團經常收取並利用他人金融機構帳戶、提款卡以
      遂詐欺犯行，類此案件層出不窮，亦屢經新聞媒體再三披
      露，避免此等專屬性甚高之物品被不明人士利用作為財產
      犯罪之工具，亦屬依一般生活經驗即能體察之常識，依被
      告之智識經驗，其事理判斷能力並無違常，對前開常識自
      難諉稱不知。則被告將其所有之上開帳戶存摺、提款卡及
      密碼交予他人使用，已可預見此舉將幫助他人實行詐欺取
      財犯罪，其有容認其帳戶供他人作為詐欺取財犯罪時使用
      之不確定故意，亦甚灼然。綜上所述，本件事證明確，被
      告犯行已堪認定。
二、核被告所為，係犯刑法第30條第1 項、第339 條第1 項之幫
    助詐欺取財罪。被告係基於幫助之犯意，提供郵局帳戶之存
    摺、提款卡及密碼等資料予詐欺集團，為詐欺集團之詐騙財
    物犯行提供助力，並非直接參與詐欺取財之構成要件行為，
    為幫助犯，爰依刑法第30條第2 項之規定，減輕其刑。爰審
    酌被告所為有害金融交易秩序，助長詐騙財產之犯罪風氣，
    且增加被害人尋求救濟之困難，亦未能賠償被害人之損失；
    兼衡其素行、被害人遭詐騙之金額、犯罪後否認犯行之態度
    等一切情狀，量處如主文所示之刑，並諭知易科罰金之折算
    標準。
據上論斷，應依刑事訴訟法第299 條第1 項前段，刑法第30條、
第339 條第1 項、第41條第1 項前段，刑法施行法第1 條之1，
判決如主文。
本案經檢察官張慶林到庭執行職務。
中    華    民    國   100    年    8     月    18    日
                刑事第十一庭  審判長法  官  李君豪
                                    法  官  何燕蓉
                                    法  官  錢衍蓁
上列正本證明與原本無異。
如不服本判決，應於判決送達後10日內敘明上訴理由，向本院提
出上訴狀 (應附繕本) ，上訴於臺灣高等法院。其未敘述上訴理
由者，應於上訴期間屆滿後20日內向本院補提理由書「切勿逕送
上級法院」。
                                    書記官  黃妍爾
中    華    民    國   100    年    8     月    18    日
附錄本案論罪科刑所引法條
刑法第三百三十九條
意圖為自己或第三人不法之所有，以詐術使人將本人或第三人之
物交付者，處五年以下有期徒刑、拘役或科或併科一千元以下罰
金。
以前項方法得財產上不法之利益或使第三人得之者，亦同。
前二項之未遂犯罰之。